臺灣高等法院民事裁定
110年度聲字第363號
聲  請  人
即  上訴人  劉景泰（原名：劉世宏）



上列聲請人因與相對人柏德建設股份有限公司間請求清償債務事
件(本院110年度重上字第494號），聲請訴訟救助，本院裁定如
下：
    主  文
聲請駁回。
    理  由
一、本件聲請人不服臺灣桃園地方法院110年度重訴字第26號判
    決，提起上訴，並聲請訴訟救助，主張：伊無穩定工作致生
    活困頓，更因疫情影響待業中，原應扶養10歲幼女及高齡78
    歲、81歲年邁父母，卻因無收入而僅靠訴外人劉易紳每月新
    臺幣（下同）2萬餘元之退休金維持生計，現住東森路房屋
    為劉易紳所有，已遭聲請拍賣（案號：臺灣桃園地方法院10
    5年度司拍字第189號裁定），伊將面臨無處容身之困境，復
    累年積欠全民健康保險保費無力繳納，生計著實困難，且將
    向區公所申請中低收入戶核定，故無資力再支出本件訴訟費
    用，本件訴訟非無勝訴之望，爰聲請准許訴訟救助等語。
二、按當事人因無資力支出訴訟費用而聲請訴訟救助者，關於無
    資力支出訴訟費用之事由，依民事訴訟法第109條第2項、第
    284條之規定，應提出能即時調查之證據以釋明之。又所謂
    無資力支出訴訟費用，係指窘於生活，且缺乏經濟信用，並
    無籌措款項以支出訴訟費用之信用技能者而言。至法院調查
    聲請人是否無資力支出訴訟費用，專就聲請人提出之證據為
    之，如聲請人並未提出證據，或依其提出之證據，未能信其
    無資力支出訴訟費用之主張為真實，即應將其聲請駁回，並
    無依職權調查或定期命補正之必要。
三、經查，聲請人雖提出健保費用滯納保費計算表與行政執行署
    桃園分署命令、民國105年至109年所得資料清單暨全國總歸
    戶財產清單為憑，固可知其108年度、109年度之綜合所得稅
    各類所得資料清單內無收入所得紀錄（本院卷第17至21頁）
    ，惟觀其全國財產稅總歸戶財產查詢清單（列印日：110年5
    月21日），可知聲請人名下有3筆土地、2輛自小客車，非無
    資產（本院卷第23頁），尚不足釋明聲請人現確實窘於生活
    而無資力。又聲請人亦未釋明上開不動產有何不能自由處分
    之情形，自非不能以上開既有財產及自身經濟信用籌措本件
    裁判費，難謂為無資力之人。至於上開劉易紳房屋於105年
    間遭聲請拍賣抵押物乙事，核與聲請人有無資力繳納本件訴
    訟費用之判斷無涉；另就衛生福利部中央健康保險署繳款單
    、法務部行政執行署桃園分署行政執行通知繳納保險費，此
    與聲請人有無資力支出訴訟費用，係屬二事，已難徒憑上開
    資料驟認其無資力。聲請人復未提出其他能即時調查之證據
    ，以釋明其缺乏經濟信用，致毫無籌措款項以支出訴訟費用
    之信用技能，所為聲請上與無資力要件不符，難認有理由。
四、綜上所述，聲請人所為訴訟救助之聲請，核與民事訴訟法第
    107條第1項規定之要件不符，本件聲請為無理由，應予駁回
    。爰裁定如主文。 
中　　華　　民　　國　　110 　年　　7 　　月　　20　　日
              民事第八庭    
                  審判長法  官  陳邦豪 
                        法  官  湯美玉
                        法  官  胡芷瑜
正本係照原本作成。
如不服本裁定，應於收受送達後10日內向本院提出抗告狀，並應
繳納抗告費新臺幣１千元。
中　　華　　民　　國　　110 　年　　7 　　月　　20　　日

                        書記官  莊智凱